臺灣高等法院臺中分院民事判決　八十八年度重上字第七六號
　　　上　訴　人　甲○○原名.
　　　視同上訴人　乙○○
　　　視同上訴人　丙○○
　　　被上訴人　　丁○○
右當事人間所有權移轉登記事件，上訴人對於中華民國八十二年七月十日臺灣臺中地
方法院八十二年訴字第一三二八號第一審判決提起上訴，本院判決如左：
      主      文
原判決廢棄。
被上訴人在第一審之訴駁回。
第一、二審訴訟費用由被上訴人負擔。
    事實及理由
一、按提起上訴，應於第一審判決送達後二十日不變期間內為之。但宣示後送達前之
    上訴，亦有效力，民事訴訟法第四百四十條定有明文。又判決之送達不合法者，
    無使上訴期間開始進行之效力，即無上訴期間經過之可言，最高法院二十九年度
    抗字第五三四號亦著有判例可資參照。查本件原審係於八十二年七月十日宣示判
    決後，將判決正本送達上訴人甲○○台中市○○路一之一四０巷九弄十三號住處
    （後經整編為臺中市○○○路○段七十六巷十三號），於八十二年七月十七日由
    上訴人之兄即本件視同上訴人丙○○以同居人身份代收並簽名等情，有宣示判決
    筆錄、及送達證書等件在卷可稽（見原審卷第一０三頁、第一一０頁），然查視
    同上訴人丙○○係住於台中市○○路一之一四０巷九弄二號，亦有戶籍謄本在卷
    可稽（見原審卷第八二、八三頁），該址不僅與上訴人甲○○上開住處不同，其
    亦非與上訴人甲○○居住一處共同生活之人，自不具同居人身份，揆諸民事訴訟
    法第一百三十七條第一項規定，該項送達，即難謂為合法。依首揭法條及判例意
    旨說明，該項送達無使上訴期間開始進行之效力，即無上訴期間經過之可言。上
    訴人於判決合法送達前之八十八年五月十二日提起本件上訴，其上訴應屬合法，
    核先敘明。
二、本件被上訴人依繼承及買賣之法律關係，起訴請求上訴人及同造當事人丙○○、
    乙○○應就被繼承人林育英所有如原判決附表所示土地共十七筆（下簡稱系爭土
    地）之應有部分十二分之一（下簡稱系爭應有部分）辦理繼承登記後，再移轉登
    記予被上訴人指定之第三人郭政夫，經原審為被上訴人勝訴之判決，雖僅上訴人
    提起上訴，然因系爭訴訟標的對上訴人、同造當事人乙○○、丙○○各人必須合
    一確定，上訴人之上訴有利於同造當事人丙○○、乙○○，且上訴理由非基於其
    個人關係，依民事訴訟法第五十六條第一項第一款之規定，其上訴之效力自及於
    未聲明上訴之同造當事人丙○○、乙○○，本件自應將丙○○、乙○○列為上訴
    人進行第二審訴訟程序。
三、視同上訴人丙○○、乙○○受合法通知，無正當理由，未於言詞辯論期日到場，
    核無民事訴訟法第三百八十六條各款所列情形，爰依被上訴人之聲請，由其一造
    辯論而為判決。
四、本件被上訴人起訴主張：上訴人之被繼承人林育英於八十一年四月十九日將系爭
    土地之應有部分三分之一以新臺幣（下同）二千七百四十一萬五千九百零七元出
    售予被上訴人，雙方並於買賣契約中約定，出賣人同意由買受人自由指定登記權
    利人。系爭土地中應有部分四分之一，已於八十一年七月三十一日辦妥移轉登記
    予被上訴人指定之登記權利人郭政夫。另系爭土地應有部分十二分之一（即系爭
    應有部分）係林育英繼承其母林玉之土地，於八十一年十二月二日辦妥繼承登記
    ，但尚未辦理移轉登記之際，被繼承人林育英於八十一年九月十八日死亡，致系
    爭應有部分拖延至今，未辦理移轉登記。視同上訴人乙○○、丙○○，及上訴人
    （下簡稱上訴人等）為林育英之繼承人，自應將系爭應有部分辦理繼承登記，再
    依約移轉登記予被上訴人指定之人。為此，聲明求為判決上訴人等應將被繼承人
    林育英所有系爭應有部分辦理繼承登記後，將該土地所有權移轉登記予被上訴人
    所指定之登記權利人郭政夫。
五、上訴人於原審未到庭辯論。視同上訴人乙○○、丙○○於原審自認知悉被上訴人
    與林育英間就系爭應有部分買賣事宜，並同意被上訴人移轉登記之請求。
六、原審斟酌兩造攻擊防禦結果，認被上訴人之訴為有理由，判決上訴人等應將被繼
    承人林育英所有系爭應有部分辦理繼承登記後，將該土地所有權移轉登記予被上
    訴人所指定之登記權利人郭政夫。
七、上訴人不服提起本件上訴，於本院聲明求為判決：(一)原判決廢棄；(二)右廢棄部分
    ，被上訴人在第一審之訴駁回。
    上訴理由略以：被上訴人提出之買賣契約並非真正，且並未提出其就系爭買賣價
    金已為支付之證明，縱令系爭買賣契約為真正，惟系爭土地中部分為私有農地，
    被上訴人未提出郭政夫有自耕能力之證明，則關於該等部分之買賣部分，應屬無
    效，又郭政夫為系爭土地之登記人頭戶，該人已於八十八年間死亡等語。
八、被上訴人於本院答辯聲明，求為判決：駁回上訴。
　　陳述略以：本件買賣契約為真正，價金已支付予視同上訴人丙○○、乙○○，系
　　爭買賣如未支付價金，其他十二分之三土地不會辦理過戶，又系爭土地非屬農業
　　用地，有台中縣大里鄉公所函可証等語。
九、經查：
　　(一)被上訴人起訴請求上訴人應將被繼承人林育英所有系爭土地應有部分辦理繼承
　　　登記部分，被上訴人已於原審判決後，辦妥系爭應有部分土地之繼承登記一節
　　　，為被上訴人所自認（見本院卷二第一六五頁），並有土地登記謄本在卷可稽
    　（見本院卷二第四十六至九十九頁），按訴訟是否具備權利保護要件，以事實
      審言詞辯論終結時之狀態為準，本件於第二審言詞辯論終結前，被上訴人既已
      就系爭應有部分土地辦畢上訴人等三人之繼承登記，則被上訴人此部分之請求
      ，即屬欠缺權利保護之要件，本院自無判決准許之必要。
    (二)又按因不可歸責於債務人之事由，致給付不能者，債務人免給付義務，此觀民
      法第二百二十五條第一項規定自明。查本件被上訴人起訴主張上訴人等三人應
      將系爭應有部分土地移轉登記予被上訴人指定之登記權利人郭政夫，惟查郭政
      夫已於八十八年間死亡一節，為兩造所不爭執（見本院卷二第一六四、一六五
      頁），經本院於言詞辯論程序中為之闡明後，被上訴人仍表明請求判決上訴人
      等應將系爭應有部分移轉登記予郭政夫等語，有本院言詞辯論筆錄可稽（見同
      上頁），按原告之訴是否有理由，應依事實審言詞辯論終結時之狀態決之，被
      上訴人指定登記權利人郭政夫既已死亡，已無法律上之人格，被上訴人仍請求
      將系爭應有部分土地移轉登記予郭政夫，即屬給付不能，且此給付不能存在於
      本院言詞辯論終結時，本院自無判命給付，被上訴人此部分請求，自應予駁回
      。上訴人雖執前揭理由，提起本件上訴，惟被上訴人之請求已無從准許，本院
      自無需再審酌上訴人上開上訴理由，附此敘明。
十、綜上所述，被上訴人請求上訴人等將系爭應有部分辦理繼承登記後，將該土地所
    有權移轉登記予指定之人郭政夫，為無理由，應予駁回。原審不及審酌上開情事
    ，為上訴人敗訴之判決，上訴意旨指摘原判決不當，求予廢棄改判，為有理由，
    應由本院將原判決廢棄改判，如主文第二項所示。
十一、本件判決基礎已臻明確，兩造其餘之攻擊防禦方法及訴訟資料經本院斟酌後，
      核與判決不生影響，無一一論述之必要，併予敘明。
據上論結：本件上訴為有理由，依民事訴訟法第四百五十條、第七十八條判決如主文
。
中　　　華　　　民　　　國　　九十一　　年　　　七　　　月　　 十六　　 日
~B1民事第四庭審判長法　官　黃斐君
~B2　　　　　　　　法　官　陳蘇宗
~B3　　　　　　　　法　官　張浴美
右為正本係照原本作成。
如對本判決上訴，須於收受判決送達後二十日內向本院提出上訴書狀，其未表明上訴
理由者，應於提出上訴後二十日內向本院提出上訴理由書（須按他造人數附具繕本）
，並繳納送達用雙掛號郵票拾份（每份參拾肆元）。
上訴時應提出委任律師或具有律師資格之人之委任狀；委任有律師資格者，另應附具
律師及格證書及釋明委任人與受任人有民事訴訟法第四百六十六條之一第一項但書或
第二項（詳附註）所定關係之釋明文書影本。
~B　　　　　　　　書記官　謝雅惠
中　　　華　　　民　　　國　　九十一　　年　　　七　　　月　　 十七　　 日
附註：
民事訴訟法第四百六十六條之一（第一項、第二項）
對於第二審判決上訴，上訴人應委任律師為訴訟代理人。但上訴人或其法定代理人具
有律師資格者，不在此限。
上訴人之配偶、三親等內之血親、二親等內之姻親，或上訴人為法人、中央或地方機
關時，其所屬專任人員具有律師資格並經法院認為適當者，亦得為第三審訴訟代理人
。
　　　　　　　　　　　　　　　　　　　　　　　　　　　　　　　　　　　　Ｙ
